【裁判字號】    89,重訴,61
【裁判日期】    921216
【裁判案由】    侵權行為損害賠償
【裁判全文】
臺灣高等法院臺中分院民事判決  八十九年度重訴字第六一號
      原      告  乙○○
      被      告  丙○○
      被      告  丁○○
      被      告  己○○
      被      告  戊○○
      被      告  甲○○
右當事人間侵權行為損害賠償事件，原告提起刑事附帶民事訴訟，經本院刑事庭裁定
移送民事庭（八十九年度附民字第一○三號），本院於九十二年十二月二日言詞辯論
終結，判決如左：
      主      文
被告甲○○、戊○○、己○○、丁○○、丙○○等應連帶給付原告新臺幣壹仟柒佰零
玖萬元，及自民國八十九年十一月三日起至清償日止，按年息百分之五計算之利息。
訴訟費用由被告等連帶負擔。
本判決第一項於原告以新臺幣伍佰柒拾萬元整元為被告等供擔保後，得假執行。
      事      實
甲、原告方面：
一、聲明：求為判決被告等應連帶給付原告新一千七百零九萬元，及自起訴狀繕本送
    達之翌日起至清償日止，按年息百分之五計算之利息，並願供擔保聲請宣告假執
    行。
二、陳述：
    被告甲○○自民國八十六年五月間起，組成大連實業名義，作為販賣六合彩明牌
    詐騙集團，雇用賴榮分、戊○○擔任提領詐欺所得款項之工作，雇用丙○○、丁
    ○○二人接聽電話，以電話向原告偽稱彼等係該集團成員，並佯稱渠等有六合彩
    明牌十分準確，誘使原告繳交入會費成為該會會員，即可獲得渠等所有之明牌，
    並一再煽惑原告簽賭六合彩。俟原告匯入該入會費後，渠等又以所匯金額不足或
    另需保證金、保密金等為由，要求伊陸續匯款入其所指定之帳戶內，渠等於原告
    匯入款項後，由己○○、戊○○將原告本人或原告囑託親友代匯之款項，自人頭
    帳戶中提領出來，交付甲○○或丙○○。原告本人或囑託親友代匯予被告等共計
    新台幣一千七百零九萬元，原告受有該金額之損害，爰本於民法第一百八十四條
    、第一百八十五條共同侵權行為法律關係，請求損害賠償。
三、證據：匯款單影本二十五份。
乙、被告方面：被告未於言詞辯論期日到場，亦未有任何答辯。
      理      由
甲、程序方面：
被告等經合法通知，未於言詞辯論期日到場，核無民事訴訟法第三百八十六條各款所
列情形，爰依之原告之聲請，由其一造辯論而為判決。
乙、實體方面：
一、原告主張：被告甲○○自民國八十六年五月間起，組成大連實業名義，作為販賣
    六合彩明牌詐騙集團，雇用賴榮分、戊○○擔任提領詐欺所得款項之工作，雇用
    丙○○、丁○○二人接聽電話，以電話向原告偽稱彼等係該集團成員，並佯稱渠
    等有六合彩明牌十分準確，誘使原告繳交入會費成為該會會員，即可獲得渠等所
    有之明牌，並一再煽惑原告簽賭六合彩。俟原告匯入該入會費後，渠等又以所匯
    金額不足或另需保證金、保密金等為由，要求伊陸續匯款入其所指定之帳戶內，
    渠等於原告匯入款項後，由己○○、戊○○將原告本人或原告囑託親友代匯之款
    項，自人頭帳戶中提領出來，交付甲○○或丙○○。原告本人或囑託親友代匯予
    被告等共計新台幣一千七百零九萬元，原告受有該金額之損害，爰本於侵權行為
    之法律關係，聲明求為判決被告應連帶給付原告一千七百零九萬元及自起訴狀繕
    本送達之翌日起至清償日止，按年息百分之五計算之利息。被告等則均未於言詞
    辯論期日到場，亦未提出任何書狀或任答辯。
二、按當事人對於他造主張之事實，已於相當時期受合法之通知，而於言詞辯論期日
    不到場，亦未提出準備書狀爭執者，準用第一項之規定（第一項：當事人對於他
    造主張之事實，於言詞辯論時不爭執者，視同自認），但不到場之當事人係依公
    示送達通知者，不在此限。民事訴訟法第二百八十條定有明文。本件被告丙○○
    、丁○○、己○○、戊○○等人均已於相當時期受合法之通知，而於言詞辯論期
    日不到場，亦未提出準備書狀爭執者，依法視同對原告主張之事實自認，應認為
    原告之主張為真實。
三、至於依公示送達之被告甲○○不能認為視同自認，然原告主張之上開事實，除經
    原告提出匯款單二十五張附卷可稽（見本院卷第一三一－一五五頁）。且經本院
    調取本件之刑事案件卷宗，其中被告丁○○於警訊中供稱：「於八十八年四月初
    起，甲○○僱用我加入六合彩報明牌詐騙，在台中市○○○○街三一一號五樓之
    三丙○○住處內，由我與甲○○、丙○○三人，以大連實業機構之名義刊登廣告
    紙，將所有電話轉接至行動電話，再以另一支行動電話對外向被害人聯絡．．．
    如被害人依約匯入會員費十萬元，再打電話前來要六合彩三星明牌，我會將該電
    話後續事宜交給甲○○或丙○○，由丙○○自稱劉或趙經理與被害人繼續詐騙。
    」（見八十八年度偵字第一三一○六號第二十○頁反面－二十二頁）。被告丙○
    ○於警訊中供稱：「甲○○先用海報以夾報方式散發全省各地，海報上刊登電話
    ，被害人如依海報上刊登的電話打進來要明牌，我佯稱如要明牌必須先加入會員
    ，繳交會員費新台幣（以下同）一至十萬元不等，如被害人依約將錢匯入我指定
    之人頭帳戶後，我又佯稱欲爭取這組明牌的人很多，必須再增加十萬至三十萬不
    等，如被害人依約在將錢匯入我指定的人頭帳戶，我又佯稱時間來不及必須以買
    斷方式獲取明牌要被害人再匯八十萬至一百萬元不等，被害人如依約再將錢匯入
    我指定的人頭帳戶，再來我就報另一支電話給被害人由甲○○接手與被害人接洽
    。」，「（問：己○○將錢領出來後交給誰？）答：己○○將錢交給我，我再交
    給甲○○。」（見：八十八年度偵字第一三一○六號第九十二、九十三頁警訊筆
    錄）。被告己○○於警訊中供稱：「大約是在八十六年農曆中秋節過後的某日，
    我看自由時報徵才廣告欄有一則誠徵業務高手，於是我就前往台中市○○路某巷
    子應徵，該公司一位自稱『陳大哥』就說該工作性質是幫公司領錢，每個月薪資
    六萬元，於是我就加入公司行列，該『陳大哥』就交給我一個呼叫器、記帳簿、
    及郵政儲金簿及提款卡、印章一批等物，要我幫他公司領錢，我就幫忙該公司領
    錢。領錢方式是若有錢匯入儲金簿，『陳大哥』就呼叫我，並且在呼叫器留下數
    字，前一個阿拉伯數字是第幾本儲金簿，例如‧‧‧，第二個數字就是金額，例
    如，‧‧‧，我一接到呼叫器就去郵局領錢，到了下午約五時左右，『陳大哥』
    又再呼叫我，後面代號55，我們就約在泡沫紅茶店見面，地點不一定，我就將當
    日所領的錢交給他。」（八十八年度偵字第一三一○六號，第十六頁反面至十九
    頁），又其於第一審訊問時供稱：「（和丁○○、甲○○是否共組大連實業機構
    賣六合彩明牌？）有。是於八十七年一月、二間（農曆年前）（以上見一審聲羈
    字第三六九號卷第三頁反面、第四頁）。於偵查中又供稱：戊○○領的錢都交給
    我，我再交給陳大哥及丙○○（見八十八年度偵字第一三一○六號卷、第六十七
    頁反面）。戊○○於偵查中亦供稱：「我所領的錢都交給己○○。」（見同上卷
    第七十頁）。而己○○所稱之「陳大哥」經警方提示照片供己○○指認，「陳大
    哥」實為甲○○（見八十八年度偵字第一三一○六號，第九十五頁），是以依渠
    等所述情節，被告丙○○、丁○○、己○○、戊○○顯然與被告甲○○之間，有
    共同詐欺之犯意與行為，而構成民事上之共同侵權行為，被告甲○○上開共同常
    業詐欺犯行，並經本院刑事庭判決有罪，判處有期徒刑三年，業經本院調閱本院
    九十二年上更(一)字第五十六號號刑事卷全卷可資參，按原告上開之主張，堪信為
    真實。
四、按因故意或過失不法侵害他人之權利者，負損害賠償責任，又數人共同不法侵害
    他人之權利者，連帶負損害賠償責任，民法第一百八十四條第一項前段、第一百
    八十五條第一項前段分別定有明文。被告等共組詐騙集團，向原告佯稱渠等有六
    合彩明牌十分準確，誘使原告乙○○繳交入會費成為該會會員，並一再煽惑慫恿
    原告簽賭六合彩，使原告受詐騙而陸續以本人名義或親友代匯方式匯款入渠等所
    指定之帳戶內，共計一千七百零九萬元，使原告受有該金額之損害。被告前開故
    意不法侵害原告財產權之行為，使原告受有損害，而此損害與被告侵害行為之間
    ，具有相當因果關係，則原告本於共同侵權行為之法律關係，請求被告等應連帶
    賠償一千七百零九萬元暨自起訴狀繕本送達翌日起即八十九年十一月三日起至清
    償日止，按年息百分之五計算之利息，於法有據，應予准許。又原告陳明願供擔
    保，聲請假執行，核無不合，爰酌定相當之擔保金額並宣告之。
據上論結，本件原告之訴為有理由，依民事訴訟法第三百八十五條第八十五條第二項
、第三百九十條第二項，判決如主文。
中      華      民      國    九十二    年     十二     月     十六     日
~B1民事第三庭審判長法  官  陳照德
~B2                法  官  曾謀貴
~B3                法  官  蔡王金全
右為正本係照原本作成。
如對本判決上訴，須於收受判決送達後二十日內向本院提出上訴書狀，其未表明上訴
理由者，應於提出上訴後二十日內向本院提出上訴理由書(須按他造人數附具繕本)。
上訴時應提出委任律師或具有律師資格之人之委任狀；委任有律師資格者，另應附具
律師及格證書及釋明委任人與受任人有民事訴訟法第四百六十六條之一第一項但書或
第二項（詳附註）所定關係之釋明文書影本。
~B                書記官  阮正枝
中      華      民      國    九十二    年     十二     月     十七     日
附註：
民事訴訟法第四百六十六條之一（第一項、第二項）
對於第二審判決上訴，上訴人應委任律師為訴訟代理人。但上訴人或其法定代理人具
有律師資格者，不在此限。
上訴人之配偶、三親等內之血親、二親等內之姻親，或上訴人為法人、中央或地方機
關時，其所屬專任人員具有律師資格並經法院認為適當者，亦得為第三審訴訟代理人
。
                                                                        Ｈ


司法院資訊處製作；財團法人民間司法改革基金會備份。
